臺灣臺中地方法院民事判決　九十年度訴字第一一一九號
　　原　　　告　戊○○
　　　　　　　　乙○○
　　　　　　　　丁○○
　　　　　　　　己○○
　　　　　　　　丙○○
　　訴訟代理人　徐文宗　律師
　　複代理人　　林雅儒　律師
　　　　　　　　王國峰
　　原　　　告　甲○○
　　訴訟代理人　陳胘富　律師
　　被　　　告　庚○○
　　訴訟代理人　賴春來
右當事人間租佃爭議等事件，經臺中市政府耕地租佃委員會調處不成立移送前來（九
十府地權字第四四八二六號），本院判決如左：
    主      文
原告之訴駁回。
訴訟費用由原告丙○○負擔四分之一、原告戊○○、乙○○各負擔六分之一、原告丁○○、己○○各負擔十二分之一，餘由原告甲○○負擔。
    事      實
甲、原告丙○○、戊○○、乙○○、丁○○及己○○方面：
  一、聲明：
      （一）確認被告與原告丙○○就坐落臺中市○○區○○段第九二地號，地目原
            ，面積一０三一平方公尺土地之三七五租賃關係不存在，被告並應向地
            政機關塗銷三七五租約之登記，且將上開土地之地上物遷除後，交還土
            地於原告丙○○。
      （二）確認被告與原告戊○○就坐落臺中市○○區○○段第九二之一０地號，
            地目原，面積七一０平方公尺土地之三七五租賃關係不存在，被告並應
            向地政機關塗銷三七五租約之登記，且將上開土地之地上物遷除後，交
            還土地於原告戊○○。
      （三）確認被告與原告乙○○就坐落臺中市○○區○○段第九二之九地號，地
            目原，面積七一一平方公尺土地之三七五租賃關係不存在，被告並應向
            地政機關塗銷三七五租約之登記，且將上開土地之地上物遷除後，交還
            土地於原告乙○○。
      （四）確認被告與原告丁○○就坐落臺中市○○區○○段第九二之一一地號，
            地目原，面積二九０平方公尺土地之三七五租賃關係不存在，被告並應
            向地政機關塗銷三七五租約之登記，且將上開土地之地上物遷除後，交
            還土地於原告丁○○。
      （五）確認被告與原告己○○就坐落臺中市○○區○○段第九二之二地號，地
            目原，面積三五六平方公尺土地之三七五租賃關係不存在，被告並應向
            地政機關塗銷三七五租約之登記，且將上開土地之地上物遷除後，交還
            土地於原告己○○。
  二、陳述：坐落(1)臺中市○○區○○段九二地號土地為原告丙○○所有、(2)同段九
      二之二地號土地為原告己○○所有、(3)同段九二之九地號土地為原告乙○○所
      有、(4)同段九二之十地號土地為原告戊○○所有、(5)同段九二之十一地號土地
      為原告丁○○所有。上開五筆土地係原告等人於民國八十年間購自訴外人郭金
      福，購買當時並不知土地上有以被告為承租人之耕地三七五租約存在，原告等
      人嗣經辦理鑑界準備墾殖之時，被告竟在上開土地上栽種作物，並自稱為上開
      五筆土地之耕地三七五租約承租人，且向臺中市北屯區公所申辦租約變更登記
      。但上開五筆土地早在八七水災之時，即曾遭大水沖刷而成為旱溪河道，依行
      政院四十二年八月五日台（）內字第四五四九號函示「原承租耕地因滅失，
      嗣土地浮復，原承租人對於該浮復地不應再有租賃權」內容，被告前與原出租
      人即郭金福間之耕地三七五租賃關係應已消滅，被告自不得主張有承租權。退
      步言之，縱被告與原出租人郭金福間之耕地三七五租賃關係並未消滅，惟上開
      五筆土地，自民國五十四年間起，即已荒蕪而未做農耕使用，且經地政機關將
      地目變更為「原」迄今，被告對上開五筆土地既未進行耕作，依耕地三七五減
      租條例第十六條規定，自屬不自任耕作，則被告與原出租人郭金福間之耕地三
      七五租約亦已無效。原告爰本於所有人地位，訴請確認兩造間之租賃關係不存
      在，被告理應向地政機關辦理三七五租約塗銷登記，並將土地上之地上物遷除
      後，將土地分別交還原告等人。
  三、對被告抗辯之陳述：被告雖然抗辯上開五筆土地之原所有人郭金福將土地出賣
      與原告等人時，未依耕地三七五減租條例第十五條之規定通知被告，所為所有
      權移轉行為，對承租人不生效力云云。惟查，上開五筆土地於八七水災後，土
      地因遭流失而成為旱溪河床之一部分，被告之租賃權即已不存在，其所辯原地
      主未予通知，不得對抗云云，並不足取。又上開五筆土地位處太原二號橋至精
      武橋之間，在八十七年十一月省水利處第三河川局整治前，係旱溪流經之區域
      ，而屬河川地，另九二一地震後，上開土地復遭人傾倒廢土，被告自不可能在
      土地上自任耕作。
  四、證據：提出行政院台（）內字第四五四九號函、旱溪新光北屯路堤工程資料
      各一份（均為影本）及相片十六幀為證。並聲請向臺中市政府函調旱溪新光北
      屯路堤工程之用地徵收及補償資料。
乙、原告甲○○方面
  一、聲明：確認原告甲○○與被告間就坐落臺中市○○區○○段九二之七、同段九
      二之八、同段九二之二三及同段九二之二四地號土地上三七五租賃關係不存在
      ；被告應協同原告甲○○向臺中市北屯區公所辦理右揭土地之租約註銷事宜。
  二、陳述：原告所有坐落臺中市○○區○○段九二之七、同段九二之八、同段九二
      之二三、同段九二之二四地號土地，曾因八七水災之故，而成為旱溪河道，原
      土地上之耕地三七五租約應已消滅。其後土地雖又浮覆，但土地上原有之耕地
      三七五租約並不當然回復。退而言之，縱認上開土地上之耕地三七五租約於八
      七水災後仍然存續，但承租人應自任耕作，不得將耕地全部或一部轉租於他人
      ，惟被告自五十四年間上開土地之地目由「田」變更為「原」起迄今，均未有
      自任耕作之事實，依耕地三七五減租條例第十六條規定，租約亦已無效。又租
      約消滅者，依台灣省耕地租約登記辦法第十一條規定，由鄉（鎮市區）公所將
      租約登記簿之租約登記事項予以註銷，原告爰併為訴請判命被告應協同原告甲○○向臺中市北屯區公所辦理上開土地之租約註銷事宜。
  三、對被告抗辯之陳述：上開土地既因八七水災而變成水道，租約當已消滅，至被
      告所稱政府曾來填土一事，乃係九二一地震之後所為，與八七水災無關，且上
      開土地縱使日後浮覆，惟原告之前手郭金福，亦並未與被告續訂耕地三七五租
      約，故被告抗辯耕地三七五租約存續迄今一節，並不可採。另被告所舉證人郭
      浪遇僅泛言被告曾於數年前有耕作上開土地之部分面積云云，但並未證明被告
      有於原告甲○○所有之上開土地上耕作，自不足為被告確有自任耕作之認定。
  四、證據：提出地籍圖謄本影本一份、郭金福聲明書影本一份、土地登記謄本四份
      為證。並聲請勘驗現場及向臺中市政府函調旱溪新光北屯路堤工程之用地徵收
      及補償資料，暨訊問證人江仁道及熊仁雄。
丙、被告方面
  一、聲明：原告之訴駁回。
  二、陳述：原告等人所有上開土地，早於三十八年六月七日即由已故之訴外人郭丁
      財與被告之被繼承人蕭義訂立耕地三七五租約，並於五十三年十月十四日變更
      出租人及承租人為郭金福及被告。系爭土地雖曾於「八七水災」時遭洪水淹沒
      ，惟水災過後旋即復原，雙方並曾續訂租約。是被告對上開土地自有承租權；
      又上開土地之地目雖經地政機關由「田」變更為「原」地目，惟被告繼承系爭
      土地之承租權後，即長期在其上種植蕃薯、空心菜、水芋、竹筍等農作物，並
      無原告等人所稱之不自任耕作情事，系爭租約應無無效之事由存在。另上開土
      地之原所有人郭金福將土地出賣與原告等人時，並未依法通知被告優先承買，
      渠等所為所有權移轉行為，對被告不生效力，原告等人自不得訴請被告交還土
      地。至被告在八十八年、八十九年間，係因政府施作堤防之故，致無法耕作，
      並非原告不自任耕作，且原告於上開路堤興建完成後，業已復耕，僅其中同段
      第九二之七、九二之八地號土地，因原告甲○○以圍籬加以阻隔，被告始未能
      復耕。被告既無不自任耕作之情事，則原告等人上開主張，自非可採。
  三、證據：提出臺灣省臺中市私有耕地三七五租約、臺中市北屯區北興里里長證明
      書、私有耕地三七五租約變更登記申請文、存證信函、購買農藥資料各一份（
      均為影本）為證；並聲請向臺中市農會函查被告購買農作肥料之相關資料及訊
      問證人郭浪遇、吳吉田。
丁、本院除依聲請履勘現場及向臺中市政府函調旱溪新光北屯路堤工程範圍內之土地
    徵收及補償資料外，另依職權向臺中市北屯區公所函調租佃爭議調解程序資料到
    院參辦。
    理      由
甲、程序方面：
  一、按出租人與承租人間因耕地租佃發生爭議時，應由當地鄉（鎮、市、區）公所
      耕地租佃委員會調解；調解不成立者，應由直轄市或縣（市）政府耕地租佃委
      員會調處；不服調處者，由直轄市或縣（市）政府耕地租佃委員會移送該管司
      法機關，司法機關應即迅予處理，耕地三七五減租條例第二十六條定有明文。
      查本件耕地租佃爭議事件，經原告向臺中市北屯區公所申請調解，因調解不成
      立，而於九十年年三月十九日由台中市政府耕地租佃委員會調處，惟調處乃不
      成立，乃由台中市政府以九十府地權字第四四八二六號函移送本院處理，合先
      敘明。
  二、次按，確認之訴之提起，以法律關係之存否不明確，致原告在私法上之地位有
      受侵害之危險，而此危險得以對被告之確認判決除去之者，即得依民事訴訟法
      第二百四十七條第一項之規定提起確認之訴。本件原告丙○○等六人就其所有
      之上開土地，主張與被告間之耕地三七五租約不存在，為被告所否認，是原告
      在私法上之地位自有受侵害之危險。依前開說明，原告就上開土地是否存在有
      耕地三七五租約一節，即有確認之必要，自有提起本件確認之訴之法律上利益
      ，併先敘明。
乙、實體方面：
  一、本件原告等人起訴主張：坐落臺中市○○區○○段九二地號土地係原告丙○○
      所有、同段九二之二地號土地係原告己○○所有、同段九二之九地號土地為原
      告乙○○所有、同段九二之十地號土地係原告戊○○所有、同段九二之十一地
      號土地為丁○○所有，另坐落同段九二之七、同段九二之八、同段九二之二三
      、同段九二之二四地號土地則為原告甲○○所有。原告等人購買上開九筆土地
      （下稱系爭土地）時，並不知系爭土地上存在有原土地所有人郭金福與被告間
      之耕地三七五租約，嗣因原告等人完成鑑界，準備重新墾殖時，遭被告在系爭
      土地上栽種作物，且聲稱其為系爭土地之三七五租約之承租人。然系爭土地在
      八七水災時，因遭大水沖刷而成為旱溪河道，依行政院台（）內字第四五四
      九號函示「原承租耕地因滅失，嗣土地浮復，原承租人對於該浮復地不應再有
      租賃權」內容，被告與原出租人郭金福間之耕地三七五租約應已消滅，被告自
      不得主張承租權。退而言之，縱被告與原出租人郭金福間之耕地三七五租約並
      未消滅，惟系爭土地自民國五十四年間起，即已因荒蕪未做農耕使用，而經地
      政機關將其地目變更為「原」迄今，被告既未對系爭土地為耕作，依耕地三七
      五減租條例第十六條規定，自屬不自任耕作，則被告與原出租人郭金福間之耕
      地三七五租約亦已歸於無效。原告爰等人本於所有人地位，訴請確認兩造間之
      耕地三七五租賃關係不存在，併判命被告應協同原告辦理租約登記註銷，及將
      原告丙○○、戊○○、乙○○、丁○○及己○○所有之土地上之地上物遷除，
      並將土地交還原告丙○○、戊○○、乙○○、丁○○及己○○等語。
  二、被告則以：原告等人所有之系爭九筆土地，早於三十八年六月七日即由已故之
      訴外人郭丁財與被告之被繼承人蕭義訂立耕地三七五租約，且於五十三年十月
      十四日變更出租人及承租人為郭金福與被告。系爭土地雖曾因八七水災而遭淹
      沒，惟水災過後旋即復原，雙方並曾續訂租約。是被告對系爭土地自有承租權
      ；又系爭土地之地目雖經地政機關由「田」變更為「原」地目，惟被告繼承系
      爭土地之承租權後，即長期在其上種植蕃薯、空心菜、水芋、竹筍等農作物，
      並無原告等人所稱之不自任耕作情事，系爭租約應無無效之事由存在。另系爭
      土地之原所有人郭金福將土地出賣與原告等人時，並未依法通知被告優先承買
      ，渠等之所有權移轉行為，對被告不生效力，原告等人自不得訴請被告交還土
      地。至於被告在八十八年、八十九年間，係因政府施作堤防之故，始未能耕作
      ，並非原告不自任耕作，且原告於路堤興建完成後，即行復耕，僅其中同段第
      九二之七、九二之八地號土地，因遭原告甲○○以圍籬加以阻隔，始未能復耕
      。被告既無不自任耕作之情事，則原告等人上開主張，自非可採等語，資為抗
      辯。
  三、經查，坐落臺中市○○區○○段九二、九二之二地號土地，原為訴外人郭金福
      所有，其中同段九二地號土地於八十年十一月二日分割增加同段九二之三地號
      至九二之八地號土地，訴外人郭金福於民國八十年十一月間，將同段九二地號
      土地出售與原告丙○○所有，另將同段九二之二地號土地出售與原告己○○、
      乙○○、戊○○及訴外人金正綱、陳士莉、許彩雲共有。八十三年三月間，同
      段九二之二地號土地因分割增加同段九二之九地號至九二之一三地號土地，訴
      外人金正綱、陳士莉、許彩雲嗣則分別移轉所有權予訴外人楊三和及原告丁○○，繼又因辦理土地分割，同段九二地號土地乃歸原告丙○○所有、同段九二
      之二地號土地則由原告己○○取得、同段九二之九地號土地由原告乙○○所有
      、同段九二之十地號土地係原告戊○○取得、同段九二之十一地號土地為原告
      丁○○所有，另坐落同段九二之七、同段九二之八、同段九二之二三、同段九
      二之二四地號土地則由原告甲○○取得所有等情，有兩造所分別提出之新、舊
      土地登記謄本在卷可稽，且為兩造所不爭執，核屬實在。次查，原告等人所有
      之系爭九筆土地均係由同段九二地號土地陸續分割而來，而同段九二地號土地
      於三十八年六月七日曾由訴外人郭丁財與蕭義（被告之被繼承人）訂立耕地三
      七五租約，原定租期自三十八年一月一日起至四十年十二月三十一日止共計三
      年，郭丁財於四十八年十二月十日死亡後，即由證人郭金福繼承取得系爭土地
      又所有權，另承租人蕭義死亡後，則由被告繼承之，且於五十三年十月十四日
      ，依府啟地權字第三五五六二號令，變更上開三七五租約之出租人為郭金福、
      承租人為被告等情，有被告所提出之臺灣省臺中市私有耕地租約書（北屯區北
      字第七一四號）影本一份在卷可稽，且為原告所未爭執，信屬實在。從而，本
      件所應審究者乃為(1)、系爭土地曾否因八七水災而滅失，並致系爭三七五租約
      消滅？
      (2)、被告自辦理系爭三七五租約之承租人登記後，有無不自任耕作而致租約無
      效之情事？
      （一）按耕地出賣時，承租人有優先承買之權，出賣人應將買賣條件以書面通
            知承租人，如違反是項規定而與第三人訂立契約者，其契約不得對抗承
            租人，固為耕地三七五減租條例第十五條第一、三項所明定。惟所謂不
            得對抗承租人者，係指出租人（即出賣人）與承買人不得主張基於買賣
            而使承租人之優先承買權為之消滅之意，並非謂耕地買賣契約逕歸無效
            （最高法院四十七年度台上字第一五一號、五十六年度台上字第一八六
            一號判決參照）。查本件被告並未對原告等人或訴外人郭金福提起確認
            就系爭土地之優先承買權存在訴訟，復未曾向訴外人郭金福為其優先承
            買之意思表示，所辯原告等人不得本於系爭土地之所有人地位而為本事
            件之請求一語，並非有據。
      （二）次按，私有土地，因天然變遷成為湖澤或可通運之水道時，其所有權消
            滅，土地法第十二條第一項固有明文。惟按，私有土地天然變遷成為湖
            澤或可通運之水道時，其所有權始視為消滅，而租賃關係亦始隨之不存
            在，土地如僅被水沖失，尚難認為該部分租賃關係於沖失時當然消滅（
            最高法院四十九年度台上字第六三號判決參照）。原告等人雖主張系爭
            土地曾因八七水災之故，而遭大水沖刷，並成為旱溪之河道，土地所有
            權業已消滅，其上原有之耕地三七五租約亦隨之消滅等語，惟為被告所
            否認。則原告就其所主張系爭土地曾因天然變遷成為可通運之水道一節
            ，應負舉證之責。經查：
            １、原告並未就此部分提出證據，供為其所主張系爭土地曾因天然變遷
                而成為可通運之水道之證明。
            ２、證人郭浪遇於本院審理中，對本院所提示卷附原告戊○○等五人所
                提出之「旱溪新光北屯路堤工程」興建前之相片，證稱：「原本的
                河川狀況的確如照片所示，有許許多多的石頭。八七水災期間，被
                告房子及耕作土地都遭到洪水土石掩埋，但土壤並沒有流失，後來
                水利單位有派人來清理．．．」等語（見本院九十一年五月十三日
                言詞辯論筆錄）。另查，「八七水災」係發生於四十八年八月七日
                ，有本院依職權查詢所得之臺灣歷史學會所提供之網路資料一份可
                參，而依卷附兩造所提出系爭土地之新、舊土地登記謄本記載內容
                觀之，均無系爭土地之所有權曾因水災緣故，而天然變遷成為可通
                運之水道而視為消滅之記載。至系爭土地雖曾於五十四年九月七日
                辦理地目由原來的「田」變更為「原」地目，然所謂「原」地目者
                ，並非指湖澤或可通運之水道，亦無從僅據地目變更為「原」即認
                為系爭土地之所有權曾因水災之故而變遷成為可通運之水道，進而
                所有權視為消滅之認定。是原告等人所稱系爭土地曾因成為旱溪河
                道而所有權視為消滅，嗣後始再浮覆一節，尚非可採。則原告等人
                所主張系爭土地上之原有耕地三七五租約亦隨系爭土地滅失而消滅
                等語，自非有據。
      （三）原告等人雖另以系爭土地之地目業經變更為「原」地目、證人郭金福所
            出具之聲明書影本一份及證人江仁道及熊仁雄之證言，主張被告自「八
            七水災」之後，即未繼續在系爭土地上耕作，而任由土地荒蕪為由，主
            張被告有不自任耕作之情事，並依耕地三七五減租條例第十六條第一項
            規定主張系爭租約業已無效等語。但查：
            １、原告等人主張被告自八七水災之後即無正當理由而不自耕作並任令
                系爭土地荒蕪一節，雖為被告所否認。惟本院參酌系爭土地於省水
                利處第三河川局於八十六年七月間辦理旱溪新光北屯路堤工程發包
                施工前，系爭土地附近之旱溪兩側均佈滿卵石，且蔓生雜草，有原
                告所提出之施工前照片彩色影本五張在卷可參，自無從認定被告於
                八十六年七月間之前，確有在系爭土地上積極從事農耕之事實；另
                被告並未提出其在八十六年七月間上開路堤工程施工前，確有在系
                爭土地上從事農耕之相關證據（例如現場耕作照片、出產之農作產
                品銷售資料等）以供本院審酌，而其所提出之肥料購買單據所記載
                之採購日期，復均係八十八年間以後之日期。另依本院向臺中市政
                府函查所得上開路堤工程用地之徵收補償資料內容觀之，被告僅有
                本於系爭三七五租約之登記，而以承租人之身分得領取地價補償之
                文件，並無被告曾在其上種植農作物而得另行領取作物補償之資料
                。是原告所指被告在系爭土地辦理旱溪新光北屯路堤工程施工前，
                就系爭土地曾有廢耕情事等語，尚非無據。
            ２、惟按，耕地租約之無效與租約之終止不同。前者租約因無效而不存
                在，出租人之地位亦歸於消滅，自無租賃物返還請求權可資行使。
                後者出租人因租約終止而得行使租賃物返還請求權，為契約終止後
                發生之法律上效果。故租約無效與租約之終止效果不能併存（最高
                法院七十七年度台上字第一五六六號判決參照）。
            ３、另按，耕地三七五減租條例前於七十二年十二月二十三日公布修正
                時，於第十七條第一項參照土地法第一百十五條規定，而增列第四
                款事由，規定耕地租約在租佃期限未屆滿前，有非因不可抗力繼續
                一年不為耕作之情形者，出租人得終止租約。至於同法第十六條第
                一項有關「不自任耕作」之規定，則未修正。參諸修正草案所附修
                法理由「增列耕地廢耕為得終止租約之原因–承租人如將耕地任意
                廢耕，非但不能地盡其利，亦足以證明其已無需依賴該耕地維生，
                乃參照土地法第一百十五條規定，增列承租人非因不可抗力繼續一
                年不為耕作時得終止租約」（見立法院公報第七十二卷第九十六期
                第十四、廿二頁），足見耕地三七五減租條例於七十二年十二月二
                十三日修正時所「增列」之第十七條第一項第四款事由，乃係針對
                耕地承租人之「消極不為耕作」行為予以「增列」規範，自不在同
                條例第十六條所稱之「不自任耕作」之列。換言之，耕地三七五減
                租條例於七十二年十二月二十三日公布修正後，第十六條所謂承租
                人不自任耕作，係指承租人有擅自變更用途，未將承租土地供耕作
                使用，或轉租、將承租土地借與他人使用、與他人交換耕作等不合
                耕地租佃目的之「積極行為」而言，同條例第十七條第一項第四款
                所稱「非因不可抗力繼續一年不為耕作」，則指承租人消極不予耕
                作，任令荒廢者而言。是承租人任由他人使用，不為異議或為其他
                討回土地行為，但未有積極不自任耕作行為者，應依同條例第十七
                條第一項第四款規定規範（最高法院八十七年度台上字第一三七八
                號判決參照）。
            ４、再按，耕地三七五減租條例於七十二年十二月二十三日公布修正前
                ，第十六條所謂承租人「不自任耕作」，與前述修正後之「不自任
                耕作」，在解釋上並無不同，該條例第十六條第一項所謂「不自任
                耕作」，僅指承租人將耕地供非耕作之用或轉租或借與他人使用而
                言，並不包括任令耕地荒蕪不為耕作之情形在內。此觀之，該條例
                七十二年十二月二十三日修正增訂第十七條第一項第四款：「非因
                不可抗力繼續一年不為耕作時。」得為終止租約之原因，乃係為放
                寬耕地租約期限屆滿前得終止租約之條件，於同條例第十六條第一
                項規定並無影響，否則修正前同條例第十六條第一項所稱之「不自
                任耕作」，如包含廢耕情形在內，則立法者又何須於第十七條第一
                項「增列」廢耕之法律效果？故在該條例修正前後，該條例第十六
                條第一項所稱之「不自任耕作」，在解釋上應無不同（最高法院八
                十七年度台上字第一二０七號判決參照）。故原告爰引最高法院七
                十一年度台上字第四二九四號之舊有見解，據為「不自任耕作」兼
                及承租人無正當理由不自耕作而任令荒蕪之主張，尚非的論。
            ５、從而，耕地三七五減租條例第十六條所謂承租人不自任耕作，乃係
                指承租人有擅自變更用途，未將承租土地供耕作使用，或轉租、將
                承租土地借與他人使用、與他人交換耕作等不合耕地租佃目的之「
                積極行為」而言，至於承租人消極不予耕作而任令土地荒廢者，則
                應屬同條例第十七條第一項第四款所稱「非因不可抗力繼續一年不
                為耕作」所規範之租約終止事由。
四、綜上所述，原告等人主張系爭耕地三七五租約曾因系爭土地滅失而一併消滅一節
    ，並非可採。所主張被告自「八七水災」之後，無正當理由而未耕作並任令系爭
    土地荒蕪等情，固如前述，惟原告並未提出其他事證，供為被告除有消極廢耕情
    事外，另有擅自變更用途，未將承租土地供耕作使用，或轉租、將承租土地借與
    他人使用、與他人交換耕作等不合耕地租佃目的之「積極行為」之認定。揆之前
    揭說明，無論係就耕地三七五減租條例七十二年十二月二十三日公布修正前或修
    正後而言，被告所為廢耕行為，應屬修正後耕地三七五減租條例第十七條第一項
    第四款所稱「非因不可抗力繼續一年不為耕作」之租約終止事由，而非同條例第
    十六條第一項所稱「不自任耕作」之租約無效事由。從而，原告以被告有不自任
    耕作情事為由，分別訴請確認兩造間之系爭耕地三七五租賃關係不存在，並命被
    告辦理租約登記塗銷（註銷），及將現所使用之土地上之地上物遷除後，返還土
    地於原告等語，於法尚非有據，應予駁回。
五、本件事證已臻明確，兩造其餘攻擊防禦方法與舉證，核與判決結果無影響，爰不
    逐一論述，附此敘明。
六、據上論結，本件原告之訴為無理由，依民事訴訟法第七十八條、第八十五條第一
    項，判決如主文。
中　　　華　　　民　　　國　　九十一　　年　　　八　　　月　　 十五 　　日
                                    臺灣臺中地方法院民事第三庭
~B法　　　官　林宗成
右為正本係照原本作成
如不服本判決，應於判決送達後二十日內，向本院提出上訴狀。
中　　　華　　　民　　　國　　九十一　　年　　　八　　　月　　 十五 　　日
~B法院書記官
